【裁判字號】    96,訴,622
【裁判日期】    970116
【裁判案由】    違反槍砲彈藥刀械管制條例等
【裁判全文】
臺灣雲林地方法院刑事判決               96年度訴字第622號
公  訴  人  臺灣雲林地方法院檢察署檢察官
被      告  壬○○
指定辯護人  林彥百律師
上列被告因違反槍砲彈藥刀械管制條例等案件，經檢察官提起公
訴（96年度偵字第799 號、第1530號、第2075號及第2409號），
本院判決如下：
    主      文
壬○○故買贓物，處有期徒刑肆月，減為有期徒刑貳月；又故買
贓物，處有期徒刑肆月，減為有期徒刑貳月；又故買贓物，處有
期徒刑陸月，減為有期徒刑月；又故買贓物，處有期徒刑陸月
，減為有期徒刑月；又未經許可，持有可發射金屬具有殺傷力
之改造手槍，處有期徒刑壹年柒月，併科罰金新臺幣萬元，如
易服勞役，以新臺幣壹仟元折算壹日，扣案之改造手槍壹支、小
型二氧化碳高壓鋼瓶伍個及小鋼珠壹瓶，均沒收之。應執行有期
徒刑貳年，併科罰金新臺幣萬元，如易服勞役，以新臺幣壹仟
元折算壹日，緩刑伍年，並應自民國九十七年三月十日起之每月
十日，向公庫支付新臺幣壹萬元，共新臺幣拾萬元。扣案之改
造手槍壹支、小型二氧化碳高壓鋼瓶伍個及小鋼珠壹瓶，均沒收
之。
    事實及理由
一、犯罪事實：
(一)、壬○○明知某不詳姓名年籍在臺中市○○路與自由路口處經
    營跳蚤市場（即俗稱之賊仔市場）之成年人，所持之如附表
    遭竊物品欄所示之物，係如附表所有人欄所示之人所有，而
    於附表失竊時間、失竊地點欄所示失竊之物，竟仍基於故買
    贓物之犯意，於如附表購買時間欄所示之時間，在前揭跳蚤
    市場擺設之地點，向該等不詳姓名、年籍之成年人故買之，
    並隨即透過電腦網路在雅虎奇摩網站以不知情之顏君伊所申
    請之帳號「angelss 66」，轉賣上開所購買之贓物。
(二)、壬○○另明知以外接二氧化碳高壓鋼瓶內之氣體為發射動力
    ，而可發射金屬鋼珠之改造手槍，具有殺傷力，未經中央主
    管機關許可，不得持有，竟於民國95年12月中某日（與上開
    贓物購得之時間不同），在前揭「跳蚤市場」內，以新臺幣
    （下同）2,500 元之代價，向不詳姓名年籍之成年人購得可
    發射金屬鋼珠而具有殺傷力之改造手槍1 支（槍枝管制編號
    0000000000）、小型二氧化碳高壓鋼瓶5 個及小鋼珠1 瓶，
    而無故持有之。
(三)、嗣於96年1 月10日下午3 時30分許，為警持搜索票在雲林縣
    北港鎮○○街104 巷6 號住處內查獲，並扣得如附表「遭竊
    物品」欄所示之物，另在其所有之車牌號碼Y6-0091 號自小
    客車內查獲上開具殺傷力之改造手槍1 支、小型二氧化碳高
    壓鋼瓶5 個及小鋼珠1 瓶等物。
二、認定犯罪事實所憑證據及理由：
(一)、證據能力部分：
    被告壬○○及其辯護人對檢察官就被告上開犯行所舉書面證
    據，均同意有證據能力。本院審酌該書面作成時之情況，認
    為適當，依刑事訴訟法第159 條之5 第1 項之規定，認均具
    證據能力。
(二)、證明力部分：
１、上開故買贓物之犯罪事實，業經被害人丙○○、甲○○、己
    ○○、丁○○、辛○○、庚○○、癸○○、戊○○、子○○
    、乙○○於警詢指述明確，有其等警詢筆錄在卷可考，並有
    報案三聯單、維修汽車估價單、奇摩拍賣網頁畫面、贓物認
    領保管單及如附表遭竊物品欄所示物品之照片在卷可明，且
    扣得如附表遭竊物品欄所示物品可資佐證。
２、前揭持有改造手槍之犯罪事實，業經扣得改造手槍1 支（槍
    枝管制編號0000000000）、小型二氧化碳高壓鋼瓶5 個及小
    鋼珠1 瓶，復將上開手槍送內政部警政署刑事警察局以性能
    檢驗法、動能測試法鑑定結果，認上開槍枝係仿BERETTA 廠
    半自動手槍製造之空氣手槍，以小型二氧化碳高壓鋼瓶內氣
    體為發射動力，經裝填鋼珠試射多次，彈丸單位面積動能分
    別為每平方公分21.45 、20.19 、20.19 焦耳，佐以日本科
    學警察研究所之研究結果，彈丸單位面積動能達每平方公分
    20焦耳，則足以穿入人體皮肉層等情，有該局96年2 月26日
    刑鑑字第0960014315號槍彈鑑定書在卷可證。復經本院當庭
    勘驗認該把改造手槍為鐵製，槍管材質亦同為鐵質，適合扣
    案之鋼珠，動力來源係將扣案之瓦斯鋼瓶裝填於槍枝之握把
    處，經扣扳機後可以擊發，性能良好，有本院勘驗筆錄可證
    ，勘認上開鑑定報告可以採信，足見扣案之改造手槍1 支應
    可發射金屬鋼珠而有殺傷力。
３、被告壬○○於本院審理時，對前開故買贓物及持有可發射金
    屬改造手槍之犯罪事實坦白承認，核與上揭證據資料相符，
    被告之自白應可採信。本案事證明確，被告犯行堪以認定，
    應予依法論科。
三、論罪科刑之理由：
(一)、扣案之改造手槍1 支，本係廠商製作為玩具，專供裝填塑膠
    質之ＢＢ彈擊發，以供玩樂之用，茲其既經取下ＢＢ彈，改
    換裝填小鋼珠，而經鑑定具有殺傷力，惟於多次擊發鋼珠，
    長久使用後，非無炸膛之可能，徵之扣案改造手槍經送請鑑
    定，試射結果，其發射彈丸單位面積動能為每平方公分21.4
    5 、20.19 、20.19 焦耳，僅稍有逾越日本科學警察研究所
    之彈丸單位面積動能達每平方公分20焦耳之殺傷力標準而認
    具有殺傷力乙情可明，自與空氣槍是指利用壓縮空氣為動力
    ，以擊發鉛彈，始終均具殺傷力之槍枝有別，扣案手槍應屬
    槍砲彈藥刀械管制條例第4 條第1 款之其他可發射金屬具有
    殺傷力之槍枝，則核被告所為，係犯槍砲彈藥刀械管制條例
    第8 條第4 項之未經許可持有可發射金屬具有殺傷力之改造
    手槍罪，及刑法第349 條第2 項之故買贓物罪（共4 罪）。
(二)、被告就附表編號1 至3 、4 、5 至8 、9 至10等4 個部分，
    分別屬不同故買贓物行為，同時侵害如附表編號1 至3 、4
    、5 至8 、9 至10所有人之財產法益，各屬1 行為觸犯數罪
    名，為同種想像競合犯，分別從一情節較重之罪處斷。
(三)、被告所犯上開故買贓物及持有改造手槍罪，均犯意各別行為
    互殊，應予分論併罰。
(四)、按法院於面對不分犯罪情節如何，概以重刑為法定刑者，於
    有情輕法重之情形時，在裁判時本有刑法第59條酌量減輕其
    刑規定之適用，以避免過嚴之刑罰，大法官會議解釋釋字第
    263 號解釋文可資參照。亦即，法院為避免刑罰過於嚴苛，
    於情輕法重之情況下，應合目的性裁量而有適用刑法第59條
    酌量減輕被告刑度之義務。又適用刑法第59條酌量減輕其刑
    時，並不排除同法第57條所列舉10款事由之審酌（最高法院
    70年05月16日70年度第6 次刑事庭長會議決議足供參考）。
    基於以上之理由，本院認：被告持有前揭具殺傷力之改造手
    槍，無視國家之禁令，其行為固確不是，應接受刑事處罰，
    然本院審酌被告購買該改造手槍之目的是為獵取斑鳩及防身
    所用，已經被告供認在卷，被告持有時間僅1 個多月，時間
    短暫，亦未有證據足認被告持有本件改造手槍後，四處遊蕩
    或從事犯罪行為，顯見被告尚非兇殘之人，再扣案改造手槍
    經送請鑑定，試射結果，其發射彈丸單位面積動能為每平方
    公分21.45 、20.19 、20.19 焦耳，僅稍有逾越日本科學警
    察研究所之彈丸單位面積動能達每平方公分20焦耳之殺傷力
    標準而認具有殺傷力，所具有之危險尚小，且被告家有幼子
    尚待養育，然其所觸犯槍砲彈藥刀械管制條例第8 條第4 項
    之罪，其法定刑為3 年以上10年以下有期徒刑，併科7,000,
    000 元以下罰金，確屬情輕法重，被告犯罪情狀，衡之社會
    常情確有堪予憫恕之處，即使科以最低度刑仍嫌過重，爰依
    刑法第59條規定，酌量減輕其持有改造手槍部分之刑責。
(五)、爰審酌上開事項，被告雖故買多次贓物，惟被告並無前科，
    有臺灣高等法院被告前案紀錄表在卷可明，足見被告平日素
    行良好，參以被告僅國中畢業，教育程度不高，又家中幼子
    年紀尚輕，需在父母陪伴中成長，始可獲得較佳之成年環境
    ，及其犯後坦承犯行，態度良好，並徵得被害人諒解，業經
    被害人到庭陳述願意原諒或提出和解書表明不再追究，且被
    害人遭竊之物，亦經領回，損害非鉅等一切情狀，分別量處
    如主文所示之刑，並就罰金刑部分，依刑法第42條第3 項規
    定諭知易服勞役之折算標準。本案被告故買贓物部分之犯罪
    行為終止時均於96年4 月24日以前，核與中華民國96年罪犯
    減刑條例第2 條第1 項第3 款規定相符，併予依同條例第7
    條，諭知其減得之刑，並依同條例第11條，與不得減刑之持
    有改造手槍部分，定其應執行之刑。
(六)、被告並無前科，已如前述，其在犯罪後坦承犯行，態度良好
    ，尚知所悔悟，兼衡被告目前任洗車工，家庭成員有妻子及
    幼子待其照料，家中經濟不佳，及前開量刑審酌各事項，因
    認其經本次罪刑之宣告後，已知所警惕而無再犯之虞，而認
    對其宣告刑，以暫不執行為適當，爰依刑法第74條第1 項第
    1 款併諭知緩刑5 年。又審酌被告僅為防身即持有改造手槍
    ，個性應屬衝動，且故買之贓物數量不少，足見被告法紀觀
    念薄弱，應於97年3 月10日起，於主文所示之期間及方式，
    向公庫支付如主文所示之金錢，共計300,000 元，以為警惕
    。
(七)、扣案具殺傷力之改造手槍1 枝（槍枝管制編號0000000000）
    屬違禁物，應依刑法第38條第1 項第1 款之規定宣告沒收。
    小型二氧化碳高壓鋼瓶5 個及小鋼珠1 瓶為被告所有，業據
    其自承在卷，並為被告持以犯本件犯罪所用之物，被告雖供
    稱其中2 瓶二氧化碳高壓鋼瓶已無氣體，然經本院勘驗後外
    觀仍良好，可再反覆填充再為所用，為避免又淪為犯罪所用
    之物，均仍應依刑法第38條第1 項第2 款之規定宣告沒收。
四、應適用之法條：
    應依刑事訴訟法第299 條第1 項前段、槍砲彈藥刀械管制條
    例第8 條第4 項、刑法第11條前段、第349 條第2 項、第55
    條、第59條、第42條第3 項前段、第51條第5 款、第74條第
    1 項第1 款、第2 項第4 款、第38條第1 項第1 款、第2 款
    ，刑法施行法第1 條之1 第1 項、第2 項前段，中華民國96
    年罪犯減刑條例第2 條第1 項第3 款、第7 條、第11條，判
    決如主文。
中    華    民    國    97    年    1     月    16    日
                  刑事第五庭  審判長法  官  侯廷昌
                                    法  官  王紹銘
                                    法  官  藍家偉
以上正本證明與原本無異。
如不服本判決，應於判決送達後10日內，向本院提出上訴狀。（
須附繕本）
                                    書記官  徐基典
中    華    民    國    97    年    1     月    16    日
附錄本案論罪科刑法條全文：
槍砲彈藥刀械管制條例第8 條：
未經許可，製造、販賣或運輸鋼筆槍、瓦斯槍、麻醉槍、獵槍、
空氣槍或第四條第一項第一款所定其他可發射金屬或子彈具有殺
傷力之各式槍砲者，處無期徒刑或五年以上有期徒刑，併科新臺
幣一千萬元以下罰金。
未經許可，轉讓、出租或出借前項所列槍枝者，處五年以上有期
徒刑，併科新臺幣一千萬元以下罰金。
意圖供自己或他人犯罪之用，而犯前二項之罪者，處無期徒刑或
七年以上有期徒刑，併科新臺幣一千萬元以下罰金。
未經許可，持有、寄藏或意圖販賣而陳列第1 項所列槍枝者，處
三年以上十年以下有期徒刑，併科新臺幣七百萬元以下罰金。
第一項至第三項之未遂犯罰之。
刑法第349 條：
收受贓物者，處三年以下有期徒刑、拘役或五百元以下罰金。
搬運、寄藏、故買贓物或為牙保者，處五年以下有期徒刑、拘役
或科或併科一千元以下罰金。
因贓物變得之財物，以贓物論。
附表
┌────┬──────┬───────┬──────┬────────┬───────┐
│編號    │所有人      │失竊時間      │購買時間    │失  竊  地  點  │遭  竊  物  品│
├────┼──────┼───────┼──────┼────────┼───────┤
│ 1      │丙○○      │95年10月初某日│95年11月中旬│嘉義市○區○○路│馬自達5 系列音│
│        │            │              │某日        │839 之4 號旁停車│響面板1 面    │
│        │            │              │            │場              │              │
├────┼──────┼───────┼──────┼────────┼───────┤
│ 2      │甲○○      │95年11月16日  │同上        │嘉義市西區湖邊里│JVC 汽車音響1 │
│        │            │              │            │博愛路209 號對面│台            │
├────┼──────┼───────┼──────┼────────┼───────┤
│ 3      │癸○○      │95年10月13日  │同上        │嘉義市○區○○路│JVC牌汽車音響 │
│        │            │              │            │與新生路口      │及飛來訊各1 台│
├────┼──────┼───────┼──────┼────────┼───────┤
│ 4      │己○○      │95年12月11日  │95年12月中旬│嘉義市○區○○路│富士通牌DVD汽 │
│        │            │              │某日        │88號前          │車音響1 台    │
├────┼──────┼───────┼──────┼────────┼───────┤
│ 5      │戊○○      │95年12月25日  │95年12月30日│嘉義市○○路與遠│馬自達5 音響面│
│        │            │              │            │東街口          │板1 面        │
├────┼──────┼───────┼──────┼────────┼───────┤
│ 6      │子○○      │95年12月21日  │同上        │嘉義市東區豐年里│KENWOOD無線電1│
│        │            │              │            │吳鳳南路羽球館前│台            │
├────┼──────┼───────┼──────┼────────┼───────┤
│ 7      │乙○○      │95年12月29日  │同上        │嘉義市○區○○路│GPS1台及PDA1組│
│        │            │              │            │176 巷12號前    │              │
├────┼──────┼───────┼──────┼────────┼───────┤
│ 8      │丁○○      │95年12月25日  │同上        │嘉義市○○○街20│JVC牌汽車音響1│
│        │            │              │            │號對面          │台            │
├────┼──────┼───────┼──────┼────────┼───────┤
│ 9      │庚○○      │96年1 月2 日  │96年1 月中旬│嘉義市○○○路53│JVC 汽車音響1 │
│        │            │              │某日        │1 號前          │台            │
├────┼──────┼───────┼──────┼────────┼───────┤
│ 10     │辛○○      │96年1 月1 日  │同上        │嘉義市○區○○路│JVC牌汽車音響1│
│        │            │              │            │與育仁路口      │台            │
└────┴──────┴───────┴──────┴────────┴───────┘


司法院資訊處製作；財團法人民間司法改革基金會備份。
